臺灣高等法院高雄分院民事判決　九十一年度上字第二二五號
　　　上　訴　人　中彥工程股份有限公司
　　　法定代理人　丙○○
　　　訴訟代理人　陳水聰律師
　　　被上訴人　　壹東實業股份有限公司
　　　法定代理人　甲○○
　　　訴訟代理人　乙○○
?
右當事人間請求給付工程款事件，上訴人對於中華民國九十一年八月十三日台灣高雄
地方法院九十一年度訴字第二一一一號第一審判決提起上訴，本院判決如左：
    主      文
上訴駁回。
第二審訴訟費用由上訴人負擔。
    事實及理由
一、被上訴人主張：其於民國八十七年二月七日與上訴人訂立工程合約書，約定由被
    上訴人承攬麥寮六輕乾燥機架台金屬浪板按裝工程（含１００區，２００區壓縮
    機ＶＣ貯槽），工程總價為新台幣（下同）三百九十萬九千七百零五元（百分之
    五營業稅另計），合計營業稅則為四百十萬五千一百九十元，嗣上訴人再追加工
    程，該部分金額則為四十九萬五千八百九十七元，加計百分之五之營業稅為五十
    二萬零六百九十二元，是總計工程款為四百六十二萬五千八百八十二元。詎上訴
    人於被上訴人請領第一期工程款時，即藉詞未予給付，且於被上訴人完成全部工
    程後又一再拖延付款時間，並一再以信函表示其雖有誠意付款，然因公司財務困
    難，無法清償，請被上訴人放其一條生路，然迄今上訴人卻仍未給付被上訴人分
    文工程款等情，爰依兩造間之承攬契約及工程合約關係，求為命上訴人給付四百
    六十二萬五千八百八十二元，及自起訴狀繕本送達翌日（即九十一年七月二十日
    ）起至清償日止，按年息百分之五計算之利息之判決。
二、上訴人則以：系爭工程未完工驗收，且追加工程亦應結算始能確定，被上訴人
    有承諾俟上訴人有錢再還，又本件工程款請求權已罹於消滅時效等語，資為抗辯
    。
三、兩造於本院聲明：
  (一)上訴人方面：
    (1)原判決廢棄。
    (2)被上訴人在第一審之訴及其假執行之聲請均駁回。
    (3)訴訟費用由被上訴人負擔。
  (二)被上訴人方面：
    (1)上訴駁回。
    (2)訴訟費用由上訴人負擔。
四、被上訴人主張之事實，已據其提出工程合約書、追加工程傳真信函為證（原審卷
    第七至二十二頁）。上訴人於原審亦自認其確有積欠被上訴人請求之工程款四百
    六十二萬五千八百八十二元，對被上訴人所提出之相關資料亦不否認其為真實，
    僅辯稱其現無償債能力，希望能分期給付等語（原審卷第三十四頁），是被上訴
    人之主張自堪信為真實。惟上訴人於本院辯稱：(一)撤銷在原審所為自認；(二)系爭
    工程未完工及驗收；(三)追加工程款應結算後始能確定金額；(四)被上訴人承諾俟上
    訴人有錢再償還云云。是本件應審酌者為：(一)上訴人可否撤銷自認？(二)系爭工程
    是否已完工？(三)追加工程款若干？(四)被上訴人有無同意不對上訴人強制求償？(五)
    本件工程款有無罹於時效？經查：
  (一)上訴人是否可以撤銷自認：
    按自認之撤銷，除別有規定外，以自認人能證明與事實不符，且係出於錯誤而為
    自認者，始得為之，民事訴訟法第二百七十九條第三項定有明文。故自認人撤銷
    其自認者，除應向法院為撤銷自認之表示外，尚須舉證證明其自認有與事實不符
    ，且其自認係出於錯誤之事實。本件上訴人對確有積欠被上訴人工程款四百六十
    二萬五千八百八十二元，已據其在原審自認。雖上訴人嗣後於本院陳稱因為當事
    人不懂法律，出於法官指示而自認積欠上開工程款，主張撤銷自認，但並未舉證
    證明其前所為自認係出於錯誤，且與事實不符。故其於本院主張撤銷上開自認，
    自不應准許。
  (二)系爭工程是否已完工：
    上訴人辯稱系爭工程未完工及驗收云云。經查，被上訴人所承包之系爭工程乃屬
    上訴人承包台塑公司之麥寮乾燥機架台製裝工程之部分工程，依上訴人所提出之
    證人林啟雲於本院結證稱：「（本件金屬浪板按裝工程是否已完工？）我負責整
    個塑膠場的擴建，金屬浪板按裝工程只是小部分的工程，時間久了，我記不清楚
    ，金屬浪板按裝有結算並付款給中彥公司（即上訴人）。」、「（整個廠包括金
    屬浪板按裝工程都已完工？）於八十七年十月間都已完工投料生產。」（本院卷
    第五十九、六十頁），則系爭工程之工程款既經台塑公司結算並付款給上訴人，
    且整個工程業已於八十七年十月間完工投料生產，足徵系爭工程早於八十七年十
    月間已完工，再參以後述（五）部分上訴人一再以存證信函，傳真請求被上訴人
    准予延期給付中程款之情事，若工程尚未完工，上訴人豈會表示願意給付工程款
　　？否認被上訴人主張係爭工程已完工，堪信為真實，上訴人上開所辯，洵不可採
　　。
  (三)追加工程款若干：
    被上訴人主張上訴人嗣再追加工程，該部分工程款為四十九萬五千八百九十七元
    ，加計百分之五之營業稅則為五十二萬零六百九十二元，有被上訴人提出之追加
    工程資料附卷可稽（原審卷第十至十四頁），上開資料為上訴人所自承確為真正
    （原審卷第三十四頁），堪信被上訴人之主張為真實。上訴人辯稱追加工程應結
    算始能確定云云，顯不可採。另上訴人辯稱當時有言明是否可得到追加工程款應
    以台塑公司之決定，否則上訴人豈有錢支付追加工程款云云，惟依證人林啟雲證
    述：「（中彥公司的下包辦理追加工程要不要經過你們台塑公司的同意？）不用
    。是中彥公司與他下包間的關係。」（本院卷第五十九頁），再參以前述上訴人
    已自認包括追加工程款在內之全部工程總額之情事，顯見上訴人上開所辯，純屬
    空言抗辯，委無足採。
  (四)被上訴人有無同意不對上訴人強制求償：
    上訴人抗辯被上訴人有承諾俟上訴人有錢再償還云云，已為被上訴人否認，上訴
    人復未能舉證以實其說，上訴人所辯，顯不可採。
  (五)本件工程款有無罹於時效：
    按消滅時效，因承認而中斷，民法第一百二十九條第一項第二款定有明文。而承
    認無須一一明示權利之原因，內容及範圍，以有可推知之表示行為為已足，故債
    務延期給付之請求，應視為承認（最高法院七十七年度台上字第二二九三號判決
    意旨參照）。經查，上訴人分別於八十七年十月九日、同年十一月二十六日、八
    十八年三月八日、同年十一月一日、八十九年六月二十二日、同年九月二十三日
    ，以傳真及信函之方式請求被上訴人人准予延期給付工程款，此有上開信函附卷
    可稽（本院卷第四十一至四十八頁），上訴人對上開傳真及信函之真正亦不爭執
    （原審卷第三十四頁），揆諸上開判決意旨，可認上訴人承認被上訴人本件工程
    款債權存在，被上訴人之工程款請求權因承認而時效中斷，則以前開八十九年九
    月二十三日傳真之承認時重新起算時效，被上訴人本件工程款債權於九十一年九
    月二十三日始罹於時效，則被上訴人九十一年六月二十五日起訴請求，尚未罹於
    時效。上訴人所為之時效抗辯，為無理由，應予駁回。
五、綜上所述，被上訴人依據兩造之工程合約及承攬之法律關係，請求上訴人給付四
    百六十二萬五千八百八十二元，及自起訴狀繕本送達翌日（即九十一年七月二十
    日）起至清償日止，按年息百分之五計算之法定遲延利息，為有理由，應予准許
    。原審為上訴人敗訴之判決，核無違誤，上訴意旨指摘原判決不當，求予廢棄改
    判，為無理由，應予駁回。
六、據上論結，本件上訴為無理由，依民事訴訟法第四百四十九條第一項、第七十八
    條，判決如主文。
中　　　華　　　民　　　國　　九十一　　年　　十二　　月　　　三十一　　日
                                      臺灣高等法院高雄分院民事第二庭
~B1審判長法官　簡色嬌
~B2法　　　官　林紀元
~B3法　　　官　曾錦昌
右為正本係照原本作成。
如對本判決上訴，須於判決送達後二十日內向本院提出上訴狀，未表明上訴理由者，
，應於上訴後二十日內向本院提出理由書（均須按他造當事人之人數附繕本）。上訴
時應提出委任律師或具有律師資格之人之委任狀，並依附註條文規定辦理。
中　　　華　　　民　　　國　　九十二　　年　　　一　　月　　　　二　　　日
~B法院書記官　張文斌
附註：
民事訴訟法第四百六十六條之一：
對於第二審判決上訴，上訴人應委任律師為訴訟代理人，但上訴人或其法定代理人具
有律師資格者，不在此限。
上訴人之配偶、三親等內之血親、二親等內之姻親，或上訴人為法人、中央或地方機
關時，其所屬專任人員具有律師資格並經法院認為適當者，亦得為第三審訴訟代理人。
第一項但書及第二項情形，應於提起上訴或委任時釋明之。
